【裁判字號】    98,易,1178
【裁判日期】    990122
【裁判案由】    竊盜
【裁判全文】
臺灣彰化地方法院刑事判決              98年度易字第1178號
公  訴  人  臺灣彰化地方法院檢察署檢察官
被      告  乙○○
上列被告因竊盜案件，經檢察官提起公訴（98年度偵字第8217號
），茲本院判決如下：
    主  文
乙○○竊盜，處拘役伍拾日，如易科罰金，以新臺幣壹仟元折算
壹日。
    犯罪事實
一、乙○○前受丙○○之雇請，負責拆除丙○○所有位於彰化縣
    田尾鄉饒平村四維巷87號後方之小木屋，竟基於意圖為自己
    不法所有之竊盜犯意，於民國98年7 月9 日上午7 時29分，
    至位於上址小木屋附近處，進行拆除工作之際，適見甲○○
    所有之檜木聚寶盆1 個【價值約新臺幣（下同）3,500 元】
    、監視器鏡頭1 個【價值約3,000 元】，置於位於上址後方
    小木屋旁之磚造建物內，且無人之際，遂徒步進入屋內，並
    徒手竊取甲○○所有之前揭檜木聚寶盆1 個、監視器鏡頭1
    個得手後離去。嗣經甲○○發覺上揭物品遭竊而調閱現場監
    視錄影記錄畫面，並於98年7 月23日通知警方循線查獲上情
    。
二、案經甲○○訴由彰化縣警察局北斗分局報請臺灣彰化地方法
    院檢察署檢察官偵查起訴。
    理  由
一、證據能力部分：
  (一)按檢察官職司追訴犯罪，就審判程式之訴訟構造言，檢察官
    係屬與被告相對立之當事人一方，偵查中對被告以外之人所
    為之偵查筆錄，或被告以外之人向檢察官所提之書面陳述，
    性質上均屬傳聞證據。自理論上言，如未予被告反對詰問、
    適當辯解之機會，一律准其為證據，似有違當事人進行主義
    之精神，對被告之防禦權亦有所妨礙；然而現階段刑事訴訟
    法規定檢察官代表國家偵查犯罪、實施公訴，必須對於被告
    之犯罪事實負舉證之責，依法其有訊問被告、證人及鑑定人
    之權，證人、鑑定人且須具結，而實務運作時，偵查中檢察
    官向被告以外之人所取得之陳述，原則上均能遵守法律規定
    ，不致違法取供，其可信性極高，為兼顧理論與實務，乃於
    修正刑事訴訟法時，增列第159 條之1 第2 項，明定被告以
    外之人（含被害人、證人等）於偵查中向檢察官所為陳述，
    除顯有不可信之情況者外，得為證據，並於92年9 月1 日施
    行（最高法院94年度臺上字第7416號判決意旨參照）。又所
    謂「顯有不可信性」，係指陳述是否出於供述者之真意、有
    無違法取供情事之信用性而言，故應就偵查或調查筆錄製作
    之原因、過程及其功能等加以觀察其信用性，據以判斷該傳
    聞證據是否有顯不可信或有特別可信之情況而例外具有證據
    能力，並非對其陳述內容之證明力如何加以論斷，二者之層
    次有別，不容混淆（最高法院94年度臺上字第629 號判決要
    旨可參）。經查，證人即告訴人甲○○、證人丙○○分別在
    檢察官偵查時，均係以證人之身份，經檢察官告以具結之義
    務及偽證之處罰，經其等具結，而於負擔偽證罪之處罰心理
    下所為，係經以具結擔保其等證述之真實性；且證人甲○○
    、丙○○分別於檢察官訊問時之證述（參見偵查卷宗第8 頁
    至第10頁），並無證據顯示係遭受強暴、脅迫、詐欺、利誘
    等外力干擾情形，或在影響其等心理狀況致妨礙其自由陳述
    等顯不可信之情況下所為。上揭證人分別於偵訊時之陳述既
    無顯不可信之情況，依上開說明，自均有證據能力。
  (二)按被告以外之人（包括證人、鑑定人、告訴人、被害人及共
    同被告等）於審判外之陳述雖不符刑事訴訟法第159 條之1
    至之4 之規定，而經當事人於審判程序同意作為證據，法院
    審酌該言詞陳述或書面陳述作成時之情況，認為適當者，亦
    得為證據，刑事訴訟法第159 條之5 第1 項定有明文。其立
    法意旨在於傳聞證據未經當事人之反對詰問予以核實，原則
    上先予排除。惟若當事人已放棄反對詰問權，於審判程序中
    表明同意該等傳聞證據可作為證據，基於尊重當事人對傳聞
    證據之處分權使訴訟程序得以順暢進行，上開傳聞證據則有
    證據能力（最高法院94年度臺上字第4890號判決要旨參照）
    。又按當事人、代理人或辯護人於法院調查證據時，知有第
    159 條第1 項不得為證據之情形，而未於言詞辯論終結前聲
    明異議者，視為有前項之同意，刑事訴訟法第159 條之5 定
    有明文。亦即，傳聞證據未經當事人之反對詰問予以核實，
    原則上先予排除，惟若當事人已放棄詰問或未聲明異議，基
    於證據資料愈豐富，愈有助於真實發現之理念，且強化言詞
    辯論主義，法院自可承認該傳聞證據例外擁有證據能力。經
    查，證人甲○○、丙○○分別於警詢中之陳述（參見警卷第
    6 頁至第16頁），雖均係被告以外之人於審判外之陳述，性
    質上屬傳聞證據，惟經檢察官、被告乙○○均同意作為證據
    ，又本院審酌該言詞陳述作成時之情況，並查無其他不法之
    情狀，足認為得為本案之證據，依刑事訴訟法第159 條之5
    之規定，有證據能力。
  (三)以下本案所引用被告以外之人於審判外之言詞或書面陳述（
    除理由欄一(一)(二)所述部分外），而不符合刑事訴訟法第159
    條之1 至第159 條之4 之規定者，均經本院於審理時當庭直
    接提示而為合法之調查，檢察官、被告均同意作為證據，本
    院審酌前開證據作成或取得之狀況，均無非法或不當取證之
    情事，亦無顯不可信之情況，故認為適當而均得作為證據。
    是前開證據，依刑事訴訟法第159 條之5 之規定，均具有證
    據能力，先予敘明。
二、訊據被告乙○○固不否認受雇於證人丙○○負責拆除前揭木
    屋，並於上揭時、地，至證人甲○○放置檜木聚寶盆1 個之
    磚造建物內，並將該檜木聚寶盆搬移至他處，惟矢口否認有
    何竊盜犯行，辯稱：係證人丙○○要求其將該處物品均搬走
    ，其僅將該檜木聚寶盆搬離該處，而置放在位於該處附近之
    工廠處，以利施工方便，不知證人甲○○所有之檜木聚寶盆
    為何會遺失；另證人甲○○於98年7 月9 日向其表示找不到
    監視器1 支，嗣經其於98年7 月19日上午約8 、9 時許，在
    位於上址處之廠房後方，發現飼料袋蓋著監視器鏡頭1 支，
    因其不知證人甲○○住在何處，遂於98年7 月20日將該監視
    器交予證人丙○○處理云云。然查：
  (一)上揭犯罪事實，業據證人丙○○分別於警詢中證述、於偵訊
    及本院審理中具結均證述：證人甲○○雖向其承租位於彰化
    縣田尾鄉饒平村四維巷87號後方之木板屋及磚造建物使用，
    然其於98年7 月9 日僱請被告拆除上開木板屋及磚造建物1
    個月前，已通知證人甲○○應先將屋內物品搬出，復於98年
    7 月7 日或8 日再次詢問證人甲○○是否已搬好，證人甲○○向其表示尚有一些木塊未搬走，本案案發當日其不在場，
    至該日下午，經證人甲○○之妻向其表示，因發現證人甲○○所有之檜木聚寶盆及監視器鏡頭不見，其遂向被告詢問有
    無拿取該物，被告向其表示並未拿取，亦不知道，經數日後
    ，證人甲○○向其表示，自現場監視器畫面中有看見被告搬
    運檜木聚寶盆離去，欲報警處理，其則向證人甲○○表示讓
    其先看監視器畫面再去報警，嗣經其邀被告一同觀看監視器
    畫面，發現被告有拿1 個物品走出來，被告看完後仍表示係
    幫證人甲○○搬物品，並沒有拿該物品，其係向被告表示若
    有拿證人甲○○所有之物品，儘快還給證人甲○○即可，而
    證人甲○○則向其表示要從工程費用內扣除，再過數日，被
    告另將現金3 千元、監視器1 個交由其轉交予證人甲○○，
    表示要還給證人甲○○（參見警卷第12頁至第16頁、偵查卷
    宗第9 頁至第10頁、本院98年12月4 日審判筆錄第8 頁至第
    10頁）等語；另證人即告訴人甲○○亦於偵訊及本院審理中
    具結證述稱：其前向證人丙○○承租位於彰化縣田尾鄉饒平
    村四維巷87號後方之木板屋及磚造建物使用，因證人丙○○
    向其表示要先拆現場木板屋部分，案發當日其趕到現場時，
    其所承租磚造建物之未上鎖鐵捲門已經被打開，發現磚造建
    物內之監視器鏡頭、檜木聚寶盆已經不見，其才詢問被告有
    無拿取，被告表示並無看見，嗣經其調閱磚造建物附近所設
    監視器畫面，發現被告有搬運檜木聚寶盆離去，並非將檜木
    聚寶盆搬運至被告所述之工廠處堆放，其向證人盧光至表示
    上情，證人丙○○則表示要看監視器畫面，經證人丙○○請
    被告一同觀看監視器畫面後，被告才承認有拿檜木聚寶盆，
    約10幾日後，證人丙○○表示被告有買監視器鏡頭1 個要賠
    償，經其檢視發現該監視器鏡頭即為其所遺失之監視器鏡頭
    ，至檜木聚寶盆1 個價值約3,500 元，另監視器鏡頭1 個則
    價值約3,000 元（參見警卷第6 頁至第11頁、偵查卷宗第9
    頁、本院98年12月4 日審判筆錄第3 頁至第7 頁）等語，且
    有監視器翻拍照片4 張、失竊物品照片2 張（參見同上警卷
    第30、32、33頁）、現場位置圖1 紙、現場照片16紙、本院
    99年1 月8 日勘驗筆錄1 份（參見本院卷宗）附卷可參，核
    屬相符，爰審酌證人丙○○、甲○○均與被告並無仇恨，前
    開證人應無設詞陷害被告之必要，其等所述應堪採信；況被
    告於本院審理中亦自承拆除現場處僅有類似檜木聚寶盆之物
    1 個需要搬出，如被告確係將證人甲○○所有之檜木聚寶盆
    搬離拆除現場，而另放置於他處，依常情觀之，被告自當印
    象深刻，理應於證人甲○○、丙○○詢問檜木聚寶盆下落時
    ，據實告以上情，並協助證人甲○○找出檜木聚寶盆所在，
    且無須事後賠償證人甲○○之必要，然被告竟未如此為之，
    反而向證人丙○○、甲○○謊稱未曾搬運檜木聚寶盆，直至
    證人甲○○調閱監視器畫面查知後，方為上揭辯稱，且事後
    又將現金3 千元交由證人丙○○轉交證人甲○○，其前揭所
    辯已與常情有違，當無可採信。
  (二)又被告辯稱監視器鏡頭1 支部分，係其事後在拆除現場發現
    而要交還給證人甲○○云云，然證人丙○○、甲○○均於本
    院審理中具結證述，被告將監視器鏡頭交給證人丙○○之際
    ，係向證人丙○○表示要交還給證人甲○○，已如前述，爰
    審酌如被告並未拿取監視器鏡頭，且其於證人丙○○、甲○○詢問監視器鏡頭去處時，亦表示未曾拿過監視器鏡頭，自
    當無法辨別其事後所撿拾之監視器鏡頭是否即為證人甲○○
    所遺失之物，然被告竟能於事後辨別出該置於拆除工地處之
    監視器鏡頭即為證人甲○○所有之物，而撿拾欲交還證人甲○○，被告上揭辯詞，亦與常理有違，不足採信。從而，綜
    合上情以觀，被告將監視器鏡頭1 個、現金3 千元交由證人
    丙○○轉交證人甲○○之用意，當應係被告竊取該監視器鏡
    頭後，發覺證人甲○○已經發現上情，而將監視器鏡頭歸還
    證人甲○○，另有關檜木聚寶盆部分，則以現金賠償，欲求
    證人甲○○勿將此事報警處理，應可認定。至被告有無利用
    兇器竊取監視器鏡頭部分，雖證人甲○○於本院審理中證述
    ，監視器鏡頭之電線遭人剪斷（參見本院98年11月18日審判
    筆錄第4 頁、98年12月4 日審判筆錄第4 頁）等語，然本院
    查無其他積極證據證明被告確有使用兇器行竊，況依常理觀
    之，以徒手拔除監視器鏡頭之方式，亦有可能，是尚難僅憑
    證人甲○○此部分之證述，逕為不利被告事實之認定，附此
    敘明。
  (三)綜上所述，被告上揭所辯，核與事理常情不符，亦與前揭事
    證有異，顯係臨訟卸責之詞，不足採信。從而，本案事證明
    確，被告前開竊盜犯行，應堪認定。
三、核被告所為，係犯刑法第320 條第1 項之普通竊盜罪。另按
    刑法上竊盜罪既遂未遂區分之標準，係採權力支配說，即行
    為人將竊盜之客體，移入一己實力支配之下者為既遂，若著
    手於竊盜，而尚未脫離他人之持有，或未移入一己實力支配
    之下者，則為未遂（最高法院84年度臺上字第2256號判決要
    旨參照）。被告已將竊盜之客體移入一己實力支配之下，應
    屬竊盜既遂。至公訴人對被告上揭所為雖具體求處有期徒刑
    5 月等語，爰審酌被告雖貪圖小利，不思以合法正當途徑賺
    取所得，利用為他人施工機會之際，徒手竊取他人所有置於
    施工處附近之財物，犯罪後態度不佳，未見其悔改之意，然
    其無前科紀錄，平日素行亦尚可，此有臺灣高等法院被告前
    案紀錄表、臺灣彰化地方法院檢察署刑案資料查註紀錄表各
    1 份存卷可考，又其竊取前揭財物價值非鉅，況監視器鏡頭
    部分業經被害人甲○○領回，業經證人甲○○於本院審理中
    陳述明確及對被害人甲○○所生損害等一切情狀，量處如主
    文所示之刑，並諭知易科罰金之折算標準。
據上論斷，應依刑事訴訟法第299 條第1 項前段，刑法第320 條
第1 項、第41條第1 項前段，刑法施行法第1 條之1 第1 項、第
2 項前段，判決如主文。
本案經檢察官邱鼎文到庭執行職務。
中    華    民    國    99    年    1     月    22    日
                  刑事第三庭          法  官  唐中興
以上正本證明與原本無異。
如不服本判決，應於收受判決後10日內向本院提出上訴書狀，並
應敘述具體理由；其未敘述上訴理由者，應於上訴期間屆滿後20
日內向本院補提理由書（均須按他造當事人之人數附繕本「切勿
逕送上級法院」）。
告訴人或被害人對於判決如有不服具備理由請求檢察官上訴者，
其上訴期間之計算係以檢察官收受判決正本之日期為準。
中    華    民    國    99    年    1     月    22    日
                                      書記官  黃國源
【附錄本案判決論罪科刑法條全文】：
中華民國刑法第320條
意圖為自己或第3 人不法之所有，而竊取他人之動產者，為竊盜
罪，處5 年以下有期徒刑、拘役或5 百元以下罰金。
意圖為自己或第3 人不法之利益，而竊佔他人之不動產者，依前
項之規定處斷。
前2 項之未遂犯罰之。

司法院資訊處製作；財團法人民間司法改革基金會備份。
